【裁判字號】    88,上訴,1591
【裁判日期】    890111
【裁判案由】    重利等
【裁判全文】
臺灣高等法院臺南分院刑事判決        八十八年度上訴字第一五九一號  Ａ
      上  訴  人  臺灣台南地方法院檢察署檢察官
      上  訴  人
      即  被  告  戊  ○  ○
      被      告  庚  ○  ○
      被      告  己  ○  ○
      被      告  甲  ○  ○
      被      告  寅  ○  ○
右上訴人因被告等重利等案件，不服臺灣臺南地方法院八十八年六月二十四日、八十
八年七月八日第一審判決（起訴案號：臺灣臺南地方法院檢察署年度偵字第八十六年
度偵字第一０四二六號、併辦案號：八十七年度偵續字第三五號），提起上訴，本院
判決如左：
      主      文
原判決關於戊○○、庚○○部分撤銷。
戊○○連續行使偽造私文書，足以生損害於他人，累犯，處有期徒刑壹年；中國信託
商業銀行股份有限公司信用卡申請書及簽帳單上偽造之「楊耿瑞」署押、民國八十六
年三月二十五日市內電話業務申請書上偽造之「癸○○」印文、偽造之「癸○○」印
章、變造之癸○○身分證及變造之壬○○駕駛執照上戊○○之照片均沒收。又共同以
犯重利罪為常業，累犯，處有期徒刑拾月。應執行有期徒刑壹年陸月；中國信託商業
銀行股份有限公司信用卡申請書及簽帳單上偽造之「楊耿瑞」署押、民國八十六年三
月二十五日市內電話業務申請書上偽造之「癸○○」印文、偽造之「癸○○」印章、
變造之癸○○身分證及變造之壬○○駕駛執照上戊○○之照片均沒收。
庚○○共同以犯重利罪為常業，處有期徒刑捌月，緩刑參年。
其他上訴駁回。
      事      實
一、戊○○於民國八十年間犯竊盜罪，經本院判處有期徒刑三月確定，於八十二年六
    月十五日執行完畢。復於八十六年一月間，基於概括之犯意，意圖為自己不法所
    有，先於報紙刊登廣告，虛稱可代為辦理公務員貸款云云，致楊耿瑞見報後信以
    為真，而於八十六年一月十日，在台南市○○路委託戊○○代為辦理，將其國民
    身分證、行庫存摺、勞保單影本及美商花旗銀行股份有限公司（下稱花旗銀行）
    信用卡原件交與戊○○，詎戊○○竟以上開證件向中國信託商業銀行股份有限公
    司（下稱中國信託商銀）申請信用卡，在申請書上填寫楊耿瑞之個人資料並偽簽
    「楊耿瑞」之署名，偽造信用卡申請書，持向中國信託商銀申請核發信用卡，嗣
    即自八十六年二月二十三日起至八十六年五月十七日，連續持該信用卡盜刷新台
    幣（下同）十七萬四千八百○一元，並在簽帳單上偽簽「楊耿瑞」之署名，利用
    思源茶行、豪展汽車行、冠祥輪胎行、英冠精品服飾店之名義，持向信用卡中心
    請款，足生損害於發卡銀行及楊耿瑞（戊○○另以楊耿瑞之花旗銀行信用卡刷卡
    十四萬九千元，以現金借與楊耿瑞，此部分不成立犯罪）。戊○○又基於概括之
    犯意，於八十六年三、四月間，在台南市○○路及台南市○○路上分別拾獲癸○○所遺失之國民身分證及壬○○所遺失之駕駛執照各一張而占為己有，將之換貼
    上自己之相片而變造，並於八十六年三月二十五日，偽刻「癸○○」印章一枚，
    持變造完成之癸○○國民身分證，在「市內電話業務申請書」上偽蓋「癸○○」
    之印文二枚，於完成該申請書之偽造後，持向中華電信公司臺灣南區分公司台南
    營運處（下稱電信公司），申請將「0000000」、「0000000」號
    電話，過戶為癸○○名義，均足生損害於癸○○、壬○○及電信公司管理電信事
    業之正確性。嗣經警於八十六年八月九日在戊○○承租之台南市○○○○街三七
    七號房屋內查獲，扣得變造之癸○○國民身分證及壬○○駕駛執照各一枚。
二、戊○○並自八十六年四月間起至八十六年五月間止，與其妻庚○○及丑○○基於
    犯意聯絡（丑○○部分業經原審同案判處有期徒刑捌月確定），利用與「財團法
    人聯合信用卡處理中心」簽約之思源茶行、豪展汽車行、冠祥輪胎行、英冠精品
    服飾店名義，在台南市○○○○街三七七號，接受持有信用卡而急需用錢之客戶
    刷卡借貸現金，其方式為：持卡人實際上並無消費行為，而偽以刷卡消費之方式
    向戊○○、庚○○、丑○○借貸現金，戊○○、庚○○、丑○○則在其業務上作
    成之消費簽帳單上虛偽登載消費品名及金額，交持卡人簽名後，而貸與刷卡金額
    百分之八十八至百分之八十七之現款，即借款人每刷新台幣（下同）一萬元可借
    得現金八千八百元至八千七百元，借款人需支付利息一千二百元至一千三百元，
    戊○○、庚○○、丑○○復以此不實之消費簽帳單，再製作不實消費之請款單，
    彙送至「聯合信用卡處理中心」，向發卡銀行請款，平均約七日即可依刷卡金額
    扣除發卡銀行百分之三佣金後，如數撥付在思源茶行、豪展汽車行、冠祥輪胎行
    、英冠精品服飾店之帳戶，戊○○、庚○○再付與被利用刷卡商號百分之五費用
    ，借款人則依刷卡全額向發卡銀行繳款，戊○○、庚○○、丑○○依此方式取得
    高達百分之十七至百分之二十一月息（百分之十二減百分之三，再減百分之五，
    除以七，乘以三十，得0.1714；百分之十三減百分之三，再減百分之五，除以七
    ，乘以三十，得0.2142），與原本顯不相當之重利，足生損害於發卡銀行對於信
    用卡簽帳制度之管理。戊○○、庚○○、丑○○自八十六年四月間起至八十六年
    五月間，貸款與淩王秀燕、陳信義、黃繡惠、蔡宜霖、趙俊傑、崔永坤、黃麗文
    、林眉珍、程玉珍、周俊宏、薛強賢、蔡旺昌、黃煥彰、吳四川、黃鳳龍、趙業
    宇、楊上志、黃琴隆、吳雯娟、邱瑞勇、盧麗卿、陳政裕、李永富等人，依此恃
    以為生。
三、戊○○、庚○○、丑○○並於八十六年五月間，在台南市○○路，仍以恃重利以
    為生之同一犯意，乘辛○○急需用錢之際，貸放三萬元與辛○○，預扣利息六千
    元，每十天需歸還六千元，分五期歸還，辛○○並簽發十五萬元之本票交戊○○
    、丑○○收執，戊○○、庚○○、丑○○以此方法取得月息百分之十二，與原本
    顯不相當之重利。嗣經警於八十六年八月九日，在戊○○承租之台南市○○○○
    街三七七號房屋內查獲，扣得貸款客戶名冊四張。
四、案經台南市警察局第一分局報請臺灣臺南地方法院檢察署檢察官偵查起訴；戊○○偽造楊耿瑞信用卡申請書向發卡銀行詐欺部分，並經檢察官移送原審法院併案
    審理。
      理      由
甲、關於被告戊○○連續行使偽造私文書部分：
  一、被告戊○○於八十六年一月間，在報紙上刊登廣告，虛稱可代為辦理公務員貸
      款云云，致楊耿瑞見報後信以為真，而於八十六年一月十日，在台南市○○路
      ，將其國民身分證、行庫存摺、勞保單影本及花旗銀行信用卡原件交與戊○○
      ，詎戊○○竟以上開證件向中國信託商銀申請信用卡，在申請書上填寫楊耿瑞
      之個人資料並偽簽「楊耿瑞」之署名，偽造信用卡申請書，持向中國信託商銀
      申請核發信用卡，嗣即自八十六年三月二十二日起至八十六年五月十七日，連
      續持該信用卡盜刷十七萬四千八百○一元，並在簽帳單上偽簽「楊耿瑞」之署
      名，利用思源茶行、豪展汽車行、冠祥輪胎行、英冠精品服飾店之名義，持向
      信用卡中心請款等情，及戊○○於八十六年三、四月間，在台南市○○路及台
      南市○○路上分別拾獲癸○○所遺失之國民身分證及壬○○所遺失之駕駛執照
      各一張而占為己有，將之換貼上自己之相片而變造，並於八十六年三月二十五
      日，偽刻「癸○○」印章一枚，持變造完成之癸○○國民身分證，在「市內電
      話業務申請書」上偽蓋「癸○○」之印文二枚，於完成該申請書之偽造後，持
      向電信公司申請將「0000000」、「0000000」號電話，過戶為
      癸○○名義等情，業據被告戊○○於原審及本院審理中坦承不諱，核與被害人
      楊耿瑞、癸○○、壬○○分別於警訊、偵查中指訴情節相符，並有中國信託商
      銀3.陳報之楊耿瑞信用卡申請書、八十六年三月二十二日至八十六年五月
      十七日之消費明細表、變造之癸○○國民身分證、壬○○駕駛執照及電信公司
      市內電話業務申請書附卷可稽，被告變造癸○○國民身分證、壬○○之駕駛執
      照，又偽以楊耿瑞名義申請信用卡簽帳消費，及偽以癸○○名義辦理電話之過
      戶，自足以生損害於楊耿瑞、癸○○、壬○○之權益，此部分事證已臻明確。
  二、核被告戊○○此部分所為，關於偽造楊耿瑞信用卡申請書、偽造癸○○市內電
      話業務申請書持以行使部分，係犯刑法第二百十六條、第二百十條之行使偽造
      私文書罪；關於拾獲癸○○之國民身分證、壬○○之駕駛執照予以侵佔而變造
      ，並持變造之癸○○國民身分證行使部分，係犯刑法第三百三十七條之侵占遺
      失物罪、刑法第二百十六條、第二百十二條之行使變造證書罪；關於偽以楊耿
      瑞名義簽帳詐得財物部分，係犯刑法第三百三十九條第一項之詐欺罪。其偽造
      私文書、變造證書之行為，為行使之高度行為所吸收，其偽造署押、偽造印章
      及印文之行為，係偽造私文書之階段行為，均不另論罪。其所犯行使偽造信用
      卡申請書之私文書與詐欺罪間，及所犯行使偽造市內電話業務申請書之私文書
      、行使變造證書與侵占遺失物罪間，各有方法結果之牽連犯關係，應依刑法第
      五十五條之規定各從一重之行使偽造私文書罪處斷。其先後多次行使偽造私文
      書、詐欺、及侵占遺失物之犯行，均時間緊接，罪名相同，顯係基於概括之犯
      意，為連續犯，應各以一罪論。公訴人就被告冒用楊耿瑞名義申請信用卡並盜
      刷詐騙銀行之犯行雖未起訴，惟與起訴行使偽造市內電話業務申請書之私文書
      部分有連續犯及牽連犯之裁判上一罪關係，仍得併予審判。被告前於八十年間
      犯竊盜罪，經本院判處有期徒刑三月確定，於八十二年六月十五日執行完畢，
      有台灣台南地方法院檢察署刑案資料查註紀錄表在卷可按，其於五年之內再犯
      本件有期徒刑以上之罪，為累犯，應加重其刑。原審予以論罪科刑，固非無見
      ，惟查關於此部分犯行，與被告所為「假消費、真重利貸款」之犯行，非有裁
      判上一罪之關係，原審依裁判上一罪論處罪刑即有未洽（檢察官係以數罪起訴
      ），被告上訴請求輕判雖無足採，檢察官上訴意旨亦未指摘及此，惟原判決既
      有可議，自應由本院將原判決撤銷改判。爰審酌被告有竊盜、煙毒、過失致死
      之前科，犯罪後逃匿（見警訊筆錄），犯後坦承悔悟及其他一切情狀，量處有
      期徒刑壹年。被告在中國信託商銀信用卡申請書上之偽造之「楊耿瑞」署押二
      枚、偽造之「癸○○」印章一枚及在八十六年三月二十五日市內電話業務申請
      書上偽造之「癸○○」印文二枚，均依刑法第二百十九條規定宣告沒收。另被
      告在癸○○國民身分證及壬○○駕駛執照上換貼被告之照片各一張，係被告所
      有供犯罪所用之物，併依刑法第三十八條第一項第二款沒收。此部分宣告之有
      期徒刑壹年，並與後述常業重利罪宣告之有期徒刑拾月，定其應執行刑為有期
      徒刑壹年陸月。
  三、臺灣臺南地方法院檢察署八十七年度偵字第四八０四號請求併辦意旨略以：被
      告戊○○以其所有自用小客車向告訴人高鴻當鋪即蔡美惠典當借款十萬元，於
      約定還款日卻未返還，因認被告戊○○涉犯詐欺罪嫌云云。查被告既以汽車為
      質而借款，告訴人高鴻當鋪即蔡美惠已取得擔保，其接受被告之典當屬民事之
      交易行為，被告應無詐欺之犯意，自無從併辦。此部分應由檢察官另行處理，
      附此敘明。
乙、關於被告戊○○、庚○○常業重利部分：
  一、被告戊○○與其妻庚○○，確夥同丑○○（61、6、2生），自八十六年四月間
      起至八十六年五月間止，基於犯意聯絡，利用與「財團法人聯合信用卡處理中
      心」簽約之思源茶行、豪展汽車行、冠祥輪胎行、英冠精品服飾店名義，在台
      南市○○○○街三七七號，接受持有信用卡而急需用錢之客戶刷卡借貸現金，
      持卡人實際上並無消費行為，而偽以刷卡消費之方式向戊○○、庚○○、丑○○借貸現金，戊○○、庚○○、丑○○則在其業務上作成之消費簽帳單上虛偽
      登載消費品名及金額，交持卡人簽名後，而貸與刷卡金額百分之八十八至百分
      之八十七之現款，戊○○、庚○○、丑○○復以此不實之消費簽帳單，再製作
      不實消費之請款單，彙送至「聯合信用卡處理中心」，向發卡銀行請款，扣除
      發卡銀行百分之三佣金後，依發卡銀行作業規範，約七日即可如數撥付在思源
      茶行、豪展汽車行、冠祥輪胎行、英冠精品服飾店之帳戶，戊○○、庚○○再
      付與被利用刷卡商號百分之五費用，借款人則依刷卡全額向發卡銀行繳款，戊○○、庚○○、丑○○依此方式取得高達百分之十七至百分之二十一月息（百
      分之十二減百分之三，再減百分之五，除以七，乘以三十，得0.1714；百分之
      十三減百分之三，再減百分之五，除以七，乘以三十，得0.2142），與原本顯
      不相當之重利，計自八十六年四月間起至八十六年五月間，貸款與淩王秀燕、
      陳信義、黃繡惠、蔡宜霖、趙俊傑、崔永坤、黃麗文、林眉珍、程玉珍、周俊
      宏、薛強賢、蔡旺昌、黃煥彰、吳四川、黃鳳龍、趙業宇、楊上志、黃琴隆、
      吳雯娟、邱瑞勇、盧麗卿、陳政裕、李永富等人；戊○○、庚○○、丑○○並
      於八十六年五月間，在台南市○○路，乘辛○○急需用錢之際，貸放三萬元與
      辛○○，預扣利息六千元，每十天需歸還六千元，分五期歸還，辛○○並簽發
      十五萬元之本票交戊○○、丑○○收執，戊○○、庚○○、丑○○以此方法取
      得月息百分之十二，與原本顯不相當之重利，嗣經警於八十六年八月九日，在
      戊○○承租之台南市○○○○街三七七號房屋內查獲等情，業據共犯丑○○於
      警訊中供述甚明，並經被害人辛○○於警訊及偵查中陳述綦詳，復有丑○○於
      警訊中指證之貸款客戶名單扣案可資佐證，該貸款客戶名單係戊○○交與丑○○供聯絡之用，其上載有供利用刷卡之思源茶行等四家商號之信用卡特約代號
      及客戶淩王秀燕、陳信義、黃繡惠、蔡宜霖、趙俊傑、崔永坤、黃麗文、林眉
      珍、程玉珍、周俊宏、薛強賢、蔡旺昌、黃煥彰、吳四川、黃鳳龍、趙業宇、
      楊上志、黃琴隆、吳雯娟、邱瑞勇、盧麗卿、陳政裕、李永富等人之基本資料
      ，堪信丑○○於警訊中之供述為實在。而被告戊○○對於以上述方法取得重利
      亦無異詞，其雖供稱：其妻庚○○未參與犯罪云云，被告庚○○亦辯稱：伊租
      代書牌照做代書工作，僅招攬房屋、土地買賣事宜，並未參與信用卡貸款業務
      云云。惟查被告庚○○確係參與本件犯罪，業據共犯丑○○於原審供稱：「戊○○是老闆：：庚○○是老闆的太太負責會計工作：：」「整個過程是戊○○
      、庚○○夫妻開一些店，以假消費真刷卡方式犯罪：：」。復經思源茶行負責
      人子○○、豪展汽車行負責人丁○○、英冠精品服飾店負責人丙○○於本院調
      查中證述曾將刷卡機提供與戊○○、丑○○使用屬實。冠祥輪胎行負責人乙○○於本院調查中供稱：伊未提供刷卡機予戊○○使用云云，惟其供述與丑○○
      所供不符，衡情應係案發後懼受牽連而為不實之供述，自不足採取。戊○○、
      丑○○於警訊及原審偵審中所供取得之利率雖互有不同，惟戊○○於本院調查
      中已承認係貸與百分之八十八至百分之八十七現金，而丑○○於本院調查中復
      翻異諉稱伊均不知情云云，自應以戊○○於本院調查中所承認者為可採。又被
      告戊○○、庚○○所取得之利息綦重已如前述，被害人辛○○及其他刷卡之被
      害人若非經濟窘迫，衡情當不可能甘願接受重利剝削之苦，是戊○○、庚○○
      係乘他人急迫貸以金錢而取得與原本顯不相當之重利至明。再者，被告戊○○
      、庚○○利用之刷卡商號達四家，足見規模甚大，其係恃以為生亦甚灼然。其
      等所辯為飾卸之詞，不足採取，犯行堪以認定。
  二、核被告等所為，關於行使業務上登載不實文書，足生損害於發卡銀行部分，係
      犯刑法第二百十六條、第二百十五條之罪；關於以重利為常業部分，係犯刑法
      第三百四十五條之罪。所犯兩罪之間有方法結果之牽連犯關係，應從一重之常
      業重利罪處斷。關於行使業務上登載不實文書部分雖未據起訴，惟與有罪部分
      有牽連犯關係，自得併予審判。被告二人間與丑○○之間有犯意之聯絡及行為
      之分擔，為共同正犯。被告戊○○前於八十年間犯竊盜罪，經本院判處有期徒
      刑三月確定，於八十二年六月十五日執行完畢，有台灣台南地方法院檢察署刑
      案資料查註紀錄表在卷可按，其於五年之內再犯本件有期徒刑以上之罪，為累
      犯，應加重其刑。原審未察，認不能證明被告等犯罪，尚有未合，檢察官不服
      執以上訴，為有理由，自應由本院將原判決撤銷。爰審酌被告二人為夫妻，被
      告戊○○犯後坦承犯行及其他一切情狀，量處戊○○有期徒刑拾月，量處庚○○有期徒刑捌月。被告戊○○此部分所處有期徒刑拾月，並與行使偽造私文書
      部分所處有期徒刑壹年，定其應執行刑為有期徒壹年陸月。又被告庚○○前此
      未曾受有期徒刑以上刑之宣告，有本院被告全國前案紀錄表附卷可查，其與戊○○夫妻二人倘同受徒刑之執行，其子女將乏人照顧，被告庚○○經此偵審教
      訓，應知警惕諒無再犯之虞，本院認所宣告之刑，以暫不執行為適當，併諭知
      緩刑三年，以勵自新。
  三、公訴意旨另以：被告戊○○、庚○○以假消費真刷卡之方式向發卡銀行連續詐
      得上開貸款者所刷卡之金額，因認並犯刑法第三百三十九條第一項之詐欺罪嫌
      云云。查被告等係以持卡人實際上並無消費行為，而偽以刷卡消費之方式貸與
      現金，戊○○、庚○○與丑○○則在消費簽帳單上虛偽登載消費品名及金額，
      交持卡人簽名後，而貸與刷卡金額百分之八十八至百分之八十七之現款，戊○○、庚○○、丑○○復以此不實之消費簽帳單，再製作不實消費之請款單，彙
      送至「聯合信用卡處理中心」，向發卡銀行請款，平均約七日即可依刷卡金額
      扣除發卡銀行百分之三佣金後，如數撥付在思源茶行、豪展汽車行、冠祥輪胎
      行、英冠精品服飾店之帳戶，借款人則依刷卡金額向發卡銀行繳款等情已如前
      述，足見發卡銀行並無損失，且借款人就其負擔重利之情形，亦屬事先知情，
      自難謂被告等係施用詐術。關於此部分尚屬不能證明被告等犯罪，惟檢察官係
      以裁判上一罪起訴，在審判上不可分，爰不另為無罪之諭知。
丙、關於己○○、甲○○、寅○○部分：
  一、公訴意旨略以：被告己○○、甲○○、寅○○與戊○○、丑○○共同基於意圖
      為自己不法所有之犯意聯絡之犯意，由戊○○、庚○○於中華日報刊登廣告招
      攬貸款者，並設立思源茶行、豪展汽車行、上河傢俱行、冠祥輪胎行供前來貸
      款者以假消費真刷卡方式借款，而僱用己○○、甲○○、寅○○幫忙從事貸款
      工作，乘辛○○、淩王秀燕、陳信義、黃繡惠、蔡宜霖、趙俊傑、崔永坤、黃
      麗文、林眉珍、程玉珍、周俊宏、薛強賢、蔡旺昌、黃煥彰、吳四川、黃鳳龍
      、趙業宇、楊上志、黃琴隆、吳雯娟、邱瑞勇、盧麗卿、陳政裕、李永富等人
      急需用款之際，貸款給辛○○等人，並向辛○○收取月息六十分（普通借款）
      ，向其他貸款者收取月息十一分至十三分（以假消費真刷卡方式貸款）之利息
      ，而取得與原本顯不相當之重利，並以之為業。戊○○等人並以假消費真刷卡
      之方式向發卡銀行連續詐得上開貸款者所刷卡之金額。因認己○○、甲○○、
      寅○○涉犯刑法第三百三十九條第一項之詐欺罪嫌及同法第三百四十五條之常
      業重利罪嫌。
  二、被告己○○於原審偵審中、被告寅○○於原審偵審中及本院調查中均否認上開
      犯行。被告甲○○經原審及本院傳喚均未到庭。被告己○○辯稱：伊僅受雇看
      店，擔任打雜工作，不知信用卡借款情事等語。被告寅○○辯稱：伊受雇在韋
      伯服飾店賣衣服，未參與貸款業務等語。查同案被告丑○○於警訊中固供稱：
      「戊○○因有欠我錢（共計有壹佰參拾萬元），所以我才去幫他向辛○○要債
      ，因戊○○跟我說若向辛○○要債後要直接還給我部份債務，當時與我一同去
      向辛○○要債的有甲○○、己○○、寅○○、庚○○等共五人。而己○○及寅
      ○○係戊○○兒時之玩伴，另甲○○與戊○○係僱主與夥計的關係。我們確實
      有向辛○○搬了一台電腦。戊○○欠我錢所以我怕戊○○跑掉後拿不到錢，所
      以才跟在戊○○旁替戊○○做信用卡貸款，希望戊○○有賺到錢，而將欠我的
      錢還給我。戊○○表面是從事代書工作，但並無代書執照，實際上則是經營信
      用卡貸款，其公司成員即戊○○本人任負責人外，另僱用我（每月薪資新台幣
      肆萬元），另僱用甲○○、己○○、寅○○及另僱用一名會計叫美鳳的，真實
      姓名如何我不清楚，另其妻庚○○亦是負責人之一。我係於８６年３月與戊○○認識迄今，真正與戊○○共事係於８６年４月初，到了８６年５月底戊○○
      即捲款逃走，不知去向」等語，惟其於原審又供稱：「我沒有詐欺，只有以假
      消費真刷卡方式借錢。戊○○和我是朋友關係，他是老板，事後我才知是假消
      費真刷卡方式借錢，戊○○除聘請我，因叫己○○做總務，庚○○是老板的太
      太負責會計工作，甲○○我不清楚，寅○○只是在我們合資開的服飾店在那邊
      做店長，本來預備從事消費刷卡的工作，因無刷卡機，又未經允許才做正常服
      飾店生意，寅○○只是看店，未介入。因從事假消費真刷卡，無店家配合才另
      開一家服飾店，戊○○叫寅○○到那邊看店，自早上十點至下午十二點，他沒
      有參與，我認為風險很大，且戊○○有告訴我寅○○不知道此事，他來店內已
      一個多月。（己○○）知道我們有看一家店及代書事務所，東西壞了，會叫他
      過來修理。（己○○）在韋伯做總務，刷卡係在代書事務所那邊，施在服飾店
      ，和甲○○、寅○○三人在韋伯服飾店工作。我和庚○○在一樓代書店內，有
      客人來，我們請他們上二樓戊○○住處。我和戊○○有從事這些事，其他人對
      這些事不知，其他人均從事服飾店工作，未從事信用卡的工作」等語。依上所
      述，丑○○於警訊時固供稱己○○、甲○○、寅○○三人受雇於戊○○云云，
      惟並未供明其等有何參與假消費真貸款之犯行，且丑○○於原審審理中又供明
      己○○、寅○○二人並未參與假消費真貸款之犯行已如上述，況戊○○於原審
      亦供稱：「假消費真刷卡是我和丑○○一起做的，己○○、甲○○、寅○○輪
      流（二班制）看服飾店，只有我和丑○○接觸假消費真刷卡，他們只是負責服
      飾店及雜事看門市，寅○○在韋伯看店，沒有刷卡，另施、王二人和刷卡無關
      ，我和思源茶行等四家商店老板講好，我們從事仲介牟利，刷卡的事和施、王
      、蕭三人無關：：」等語；再據被害人辛○○於警訊時供稱：「我都是以00
      0000000及000000000兩支行動電話跟丑○○及戊○○兩人連
      絡，因我是看中華日報之廣告才與他們連絡，另外他們也叫我簽下一張新台幣
      拾伍萬元之本票，另再寫一張新台幣拾伍萬元之借據給他們，因為他們是股東
      關係。」等語，均未語及己○○、甲○○、寅○○三人有參與假消費真貸款之
      犯行，自不得因己○○、甲○○、寅○○三人曾受雇於戊○○，即推定其等參
      與犯罪。至被害人辛○○於偵查中固供稱：「戊○○、丑○○、己○○、甲○○到永康市○○路３４９巷１３Ｆ之９室，把我押到外面的冰果室，叫我簽本
      票十五萬元給他們，是在３４９號，後來他們押我要到下面的冰果室及我朋友
      及我家要去籌錢，但都籌不到錢，才讓我回去。」云云，查此部分係戊○○、
      丑○○犯重利罪後，不法討債之另一犯行，因未經起訴，自不得審判。
  三、本件不能證明被告己○○、甲○○、寅○○三人犯罪，原審諭知被告等無罪，
      核無不合。檢察官上訴意旨指摘原判決採證不當，為無理由，應予駁回。
  四、被告己○○、甲○○經合法傳喚，無正當理由不到庭，不待其陳述逕行判決。
據上論結，應依刑事訴訟法第三百六十八條、第三百六十九條第一項前段、第三百六
十四條、第二百九十九條第一項前段、第三百七十一條，刑法第二十八條、第五十六
條、第二百十六條、第二百十條、第二百十二條、第二百十五條、第二百十九條、第
三百三十七條、第三百三十九條第一項、第三百四十五條、第五十五條、第四十七條
、第七十四條第一款、第三十八條第一項第二款、第五十一條第五款，罰金罰鍰提高
標準條例第一條，判決如主文。
本案經檢察官蘇南桓到庭執行職務。
中    華    民    國      八十九      年      一      月      十一      日
                                  臺灣高等法院臺南分院刑事第五庭
                                      審判長法官  楊    省    三
                                            法官  蘇    重    信
                                            法官  林    永    茂
右正本證明與原本無異。
如不服本判決，應於判決送達後十日內向本院提出上訴狀，其未敘述理由者並應於提
出上訴狀後十日內向本院補提理由書（應附繕本)。
                                      法院書記官  趙    玲    瓏
中    華    民    國      八十九      年      一      月      十一      日
附錄本案論罪科刑法條全文：
刑法第二百十條
偽造、變造私文書，足以生損害於公眾或他人者，處五年以下有期徒刑。
刑法第二百十六條
行使第二百十條至第二百十五條之文書者，依偽造、變造文書或登載不實事項或使登
載不實事項之規定處斷。
刑法第三百四十四條
乘他人急迫、輕率或無經驗，貸以金錢或其他物品，而取得與原本顯不相當之重利者
，處一年以下有期徒刑、拘役或科或併科一千元以下罰金。
刑法第三百四十五條
以犯前條之罪為常業者，處五年以下有期徒刑，得併科三千元以下罰金。


司法院資訊處製作；財團法人民間司法改革基金會備份。
